【裁判字號】    97,裁,451
【裁判日期】    970111
【裁判案由】    石油管理法
【裁判全文】
最  高  行  政  法  院  裁  定
                                     97年度裁字第00451號
上  訴  人  甲○○
被 上訴 人  屏東縣政府
代  表  人  乙○○
上列當事人間因石油管理法事件，上訴人對於中華民國96年4月
24日高雄高等行政法院95年度訴字第643號判決，提起上訴，本
院裁定如下：
    主  文
上訴駁回。
上訴審訴訟費用由上訴人負擔。
    理  由
一、按對於高等行政法院判決之上訴，非以其違背法令為理由，
    不得為之，行政訴訟法第242條定有明文。依同法第243條第
    1項規定，判決不適用法規或適用不當者，為違背法令；而
    判決有同條第2項所列各款情形之一者，為當然違背法令。
    是當事人對於高等行政法院判決上訴，如依行政訴訟法第24
    3條第1項規定，以高等行政法院判決有不適用法規或適用不
    當為理由時，其上訴狀或理由書應有具體之指摘，並揭示該
    法規之條項或其內容；若係成文法以外之法則，應揭示該法
    則之旨趣；倘為司法院解釋或本院之判例，則應揭示該判解
    之字號或其內容。如以行政訴訟法第243條第2項所列各款情
    形為理由時，其上訴狀或理由書，應揭示合於該條項各款之
    事實。上訴狀或理由書如未依此項方法表明，或其所表明者
    與上開法條規定不合時，即難認為已對高等行政法院判決之
    違背法令有具體之指摘，其上訴自難認為合法。
二、本件上訴人對於高等行政法院判決提起上訴，與上訴範圍有
    關之爭點為：系爭漁船之沒入是否合法。上訴人未經申請核
    准設立加油站，即逕自駕駛系爭漁船於東港漁港出海口附近
    ，從事油品販售，經被上訴人查獲，處罰鍰並沒入其供銷售
    之石油製品及所使用之加儲油設施器具（即系爭漁船），復
    為原判決所維持。上訴意旨則謂：「(1)石油管理法第40條第
    2項沒入未規定事項，應以行政罰法第21條、第22條為據；
    (2)系爭漁船在查獲前並無證據證明經常以船艙之冷凍庫作儲
    油槽，其漁業使用目的不變，沒入違背比例原則；(3)其分配
    之油料尚裝不滿油箱，何需放置於冷凍庫，原審未查證屬違
    法」云云。本院查：有關(1)之部分，原判決已表明，石油管
    理法第40條第2項為行政罰法第21條之特別規定，所以在本
    案中並無行政罰法第21條、第22條適用之餘地。上訴人僅空
    言主張本案應適用行政罰法第21條、第22條規定，卻未從法
    律體系之角度說明此等論述之法理基礎。難謂對原判決理由
    有具體化之指摘；有關(2)部分，系爭漁船查獲前是否經常將
    冷凍庫作為儲油槽，與本案系爭漁船於查獲時認定應否沒入
    無涉。而有關(3)部分，係對於原判決認上訴人以系爭漁船之
    船艙部分作為儲存系爭柴油之用之事實認定為爭執。另所謂
    沒入處分違反比例原則一節，亦未見其對判斷比例原則所須
    之構成要件要素內容以及其與本案事實之連結，為具體之陳
    明，同樣未達上訴合法審查所要求之「具體化」客觀門檻。
    是以其本件上訴理由難謂對原判決如何違背法令已有具體之
    指摘。依首揭說明，應認其上訴為不合法。
三、據上論結，本件上訴為不合法，依行政訴訟法第249條第1項
    前段、第104條、民事訴訟法第95條、第78條，裁定如主文
    。
中    華    民    國    97    年    1     月    11    日
                    最高行政法院第一庭
                        審判長法官  鄭  淑  貞
                              法官  黃  合  文
                              法官  吳  明  鴻
                              法官  鄭  小  康
                              法官  帥  嘉  寶
以  上  正  本  證  明  與  原  本  無  異
中    華    民    國    97    年    1     月    14    日
                              書記官  莊  俊  亨


司法院資訊處製作；財團法人民間司法改革基金會備份。
